【裁判字號】    98,台上,1482
【裁判日期】    980319
【裁判案由】    殺人未遂
【裁判全文】
最高法院刑事判決            九十八年度台上字第一四八二號
上  訴  人  甲○○
                    （
選任辯護人  郭承昌律師
上列上訴人因殺人未遂案件，不服台灣高等法院中華民國九十七
年十二月十一日第二審判決（九十七年度上訴字第五四六六號，
起訴案號：台灣士林地方法院檢察署九十六年度偵字第一二八九
五號），提起上訴，本院判決如下：
    主  文
上訴駁回。
    理  由
按刑事訴訟法第三百七十七條規定：上訴於第三審法院，非以判
決違背法令為理由，不得為之；是提起第三審上訴，應以原判決
違背法令為理由，係屬法定要件。如果上訴理由書狀並未依據卷
內訴訟資料具體指摘原判決不適用何種法則或如何適用不當，或
所指摘原判決違法情事，顯與法律規定得為第三審上訴理由之違
法情形不相適合時，均應認其上訴為違背法律上之程式，予以駁
回。原判決以依刑事訴訟法第三百五十條、第三百六十一條、第
三百六十二條、第三百六十七條規定，不服地方法院之第一審判
決而上訴者，須提出上訴書狀，並應敘述具體理由，此為上訴必
備之程式；若所提出之書狀未敘述上訴理由，或僅曾以言詞陳述
上訴理由者，均應於上訴期間屆滿後二十日內補提理由書於第一
審法院；第一審法院經形式審查，認逾期未補提上訴理由者，應
定期間先命補正，逾期未補正者，為上訴不合法律上之程式，應
以裁定駁回；倘已提出上訴理由，但所提非屬具體理由者，則由
第二審法院以上訴不合法律上之程式，判決駁回。而所謂具體理
由，必係依據卷內既有訴訟資料或提出新事證，指摘或表明第一
審判決有何採證認事用法或量刑等足以影響判決本旨之不當或違
法，而構成應予撤銷之具體事由，始克當之；倘僅泛言原判決認
定事實錯誤、違背法令、量刑失之過重或輕縱，而未依上揭意旨
指出具體事由，或形式上雖已指出具體事由，然該事由縱使屬實
亦不足以認為原判決有何不當或違法者，皆難謂係具體理由，俾
與第二審上訴制度旨在請求第二審法院撤銷、變更第一審不當或
違法之判決，以實現個案救濟之立法目的相契合，並節制濫行上
訴。又第二審法院認為上訴書狀未敘述理由，依刑事訴訟法第三
百六十七條但書規定，始應定期間命其補正。如認上訴書狀已敘
述理由，但其理由非屬具體，其所為上訴，即不符上訴之法定要
件，自得逕行判決駁回，無定期命補正問題。本件第一審審理結
果認上訴人有其判決事實欄所載妨害公務及殺人未遂之犯行，因
而依想像競合犯規定從一重論以殺人未遂（累犯）罪，量處有期
徒刑五年，並諭知於刑之執行完畢或赦免後，令入相當處所施以
監護三年。已詳敘其所憑之證據及認上訴人當時有「妄想狀態」
之精神疾患，處於強烈情緒下衝動控制困難，而辨識行為違法或
依其辨識而行為之能力均有顯著減低之情形，依刑法第十九條第
二項減輕其刑，並命施以監護保安處分之心證理由。復就相關證
據詳為取捨之論述說明，而對上訴人否認犯罪所辯各節，如何不
足採，詳加說明指駁。其認事用法並無違誤。原判決以第一審判
決斟酌上訴人之素行不佳及其犯罪之動機、手段、目的、所生危
害、犯後態度及告訴人即警員施傑耀之身分與因此而肩部神經受
傷仍需持續復健治療，並因肌肉萎縮而無力氣等一切情狀而於法
定刑內妥為量刑，核無量刑失輕情形。又刑法第二百七十一條第
一項殺人罪之法定最低刑度為有期徒刑十年，刑法第六十六條規
定：「有期徒刑、拘役、罰金減輕者，減輕其刑至二分之一」，
第一審依累犯規定加重其刑，再依未遂犯、精神耗弱之規定二次
減輕其刑，量處上訴人有期徒刑五年，已逾最低刑二年六月甚多
。檢察官提起第二審上訴，指摘第一審判決量處接近最低刑度之
刑，尚有誤會，難認係合法上訴之具體理由。另說明測謊鑑定係
就受測人對相關事項之詢答，對應其神經、呼吸、心跳等反應而
判斷，其鑑驗結果有時亦因受測人之生理、心理因素而受影響，
測謊鑑驗之結果既會受到受測人之生理、心理因素而受影響，且
人的行為、思想又無法量化，則測謊自不能如物理、化學試驗般
獲得絕對之正確性，故測謊之結果通常為協助偵查或係有其他可
資信賴之積極或消極證據存在之情形下，方作為補強證據證明力
參考之用，非可作為判斷事實之唯一及絕對之依據。且測謊係以
曾否從事具體「行為」作為測試標的，內在意識歷程如動機、意
圖等須由外顯之行為推斷，非屬測試範圍。第一審判決既已依憑
證據，詳敘事實認定之依據，並就上訴人之辯解何以不足採詳加
說明指駁，不因上訴人表示願意測謊，即認第一審判決關於事實
之認定有何違法或失當。我國刑法採刑罰與保安處分雙軌制度，
在刑罰之外，特設保安處分專章，對於具有犯罪危險性者施以矯
正、教育、治療等適當處分，以防止其再犯而危害社會安全。刑
法第八十七條之監護處分，性質上有監禁與保護之雙重意義，一
方面使受處分人與社會隔離，以免危害社會；他方面給予適當治
療，使其回歸社會生活。依刑法第十九條第二項減輕其刑者，法
院衡酌行為人之危險性，認為有危害公安之虞，為達到防衛社會
之目的，有對其採取隔離、保護與治療措施之必要，得一併宣告
監護處分。原判決已敘明對上訴人施以監護處分之理由，上訴人
對第一審判決提起上訴，仍執陳詞否認犯罪，泛指第一審判決不
當，並質疑徒刑外併施以監護處分之正當性及合法性，均非具體
之上訴理由，因而不經言詞辯論駁回檢察官及上訴人在第二審之
上訴，並無違誤。上訴人對原判決提起第三審上訴，並未就原判
決以上訴人對第一審判決提起上訴，未敘述具體上訴理由，認其
提起第二審上訴不合法律上之程序，不經言詞辯論駁回其上訴，
有何違背法令情形為具體之指摘，徒憑己見，僅就有無殺人犯行
及第一審判決有無違背法令情形，為實體之爭執，並任意指摘第
一審及原審調查未盡，均與法律規定得為第三審上訴理由之違法
情形不相適合。應認其上訴為違背法律上之程式，予以駁回。
據上論結，應依刑事訴訟法第三百九十五條前段，判決如主文。
中    華    民    國  九十八  年    三    月   十九   日
                      最高法院刑事第八庭
                          審判長法官  洪  文  章
                                法官  王  居  財
                                法官  郭  毓  洲
                                法官  黃  梅  月
                                法官  邱  同  印
      本件正本證明與原本無異
                                      書  記  官
中    華    民    國  九十八  年    三    月  二十四  日
                                                      Ｑ


司法院資訊處製作；財團法人民間司法改革基金會備份。
